【裁判字號】    91,交訴,152
【裁判日期】    920630
【裁判案由】    公共危險等
【裁判全文】
臺灣高雄地方法院刑事判決                        九十一年度交訴字第一五二號
    公  訴  人  臺灣高雄地方法院檢察署檢察官
    被      告  乙○○
右列被告因公共危險等案件，經檢察官提起公訴（九十一年度偵字第二三七三號），
本院判決如左：
    主  文
乙○○因過失傷害人，處拘役參拾日，如易科罰金，以參佰元折算壹日；又駕駛動力
交通工具肇事，致人受傷而逃逸，處有期徒刑柒月。
    事  實
一、乙○○於民國九十年十一月四日上午九時許，駕駛車牌號碼ＸＰ—○五一八號自
    用小客車，沿高雄縣林園鄉○○村○○路二一六巷左轉仁愛路行駛，途經該巷與
    仁愛路交岔口時，原應注意汽車行駛至無號誌之交叉路口，支線道車應暫停讓幹
    線道車先行，且當時天候良好，車況正常，柏油路面無障礙或其他缺陷，依其智
    識、能力並無不能注意之情事，竟疏未讓幹道直行車先行，即貿然左轉進入仁愛
    路，適有由未戴安全帽之丁○○所騎乘ＯＰＦ—四九八號重型機車，超載其子吳
    銘倫、吳冠賢二人，沿仁愛路由仁愛村往王公村方向行駛至巷口時，亦疏未注意
    減速慢行，作隨時停車之準備，因閃避不及而與乙○○駕駛之車輛發生碰撞，致
    丁○○受有腦震盪、胸部、腰部挫傷、左膝開放性傷口併血腫等傷害；詎乙○○
    於肇事後並未下車查看，亦未留下聯絡方式，僅由同車友人甲○○下車要丁○○
    帶小孩去收驚後即離去，嗣為丁○○記下車牌報警而查獲。
二、案經丁○○訴由高雄縣警察局林園分局報請台灣高雄地方法院檢察署檢察官偵查
    起訴。
    理  由
一、訊據被告乙○○固坦承於右揭時地駕車與告訴人丁○○所駕之重型機車發生碰撞
    ，惟矢口否認有何過失傷害及肇事逃逸之犯行，辯稱：當天駕車至仁愛路二一六
    巷與仁愛路交叉口時，係將車停於仁愛路二一六巷口，以等待告訴人先行通過，
    我的車頭並未超出巷口，是告訴人沿仁愛路斜行至該巷口，未減速、煞車，也沒
    有注意到我的車已停止於巷口，才撞到我車左側前輪葉子板及左前車門，我並沒
    有過失；且事故發生後，我和同車友人甲○○、丙○○及戊○○均有下車查看，
    未發現告訴人有何傷勢才離去，我並沒有肇事逃逸云云。經查：
    (一)被告前揭過失傷害及肇事逃逸犯行，業經告訴人於警詢、偵查及本院訊問時指
      訴歷歷，並有高雄縣警察局林園分局道路交通事故調查報告表一紙、福安醫院
      九十年十一月十九日診斷證明書一紙、高雄縣警察局林園分局九十一年九月三
      日林警交字第○九一○○一五七五四號函一紙、台灣省高屏澎區車輛行車事故
      鑑定委員會九十二年二月十九日高屏澎鑑字第九二○二四○號鑑定意見書一份
      、高雄縣林園鄉○○村○○路二一六巷與仁愛路交叉口照片三幀、被告車損照
      片二幀、標明事故發生時告訴人機車車損位置之照片一幀（惟告訴人標示其機
      車之車損位置為右側車頭，與其於警詢時指訴其機車係左側車頭受損有異，衡
      以告訴人指訴其左腳因肇事而陷於二車間，及其左膝受有開放性傷口併血腫之
      傷害等情以觀，其機車應係左側車頭受損，始為正確，該照片上之標示應屬誤
      載）在卷可稽。
    (二)被告雖以其九十二年三月十七日刑事狀所附自行繪製之現場圖辯稱：事故發生
      時，其所駕車輛車頭並未超出仁愛路二一六巷口，係告訴人所駕駛之機車偏斜
      行駛，致撞擊其停靠於仁愛路二一六巷口之車輛左前輪葉子板及左前車門云云
      。然告訴人於警詢及本院訊問時均稱其係由仁愛村往王公村方向沿仁愛路靠右
      直行，並非欲轉入該路二一六巷內等語；而證人丙○○於本院訊問時亦證稱：
      「（當初告訴人的車是直直靠路邊騎過來，還是斜向二一六巷騎過來？）是直
      直騎，緊靠路的右邊要往王公村的方向，沒有偏斜」等語；參以被告九十一年
      八月二十六日刑事答辯狀所附自繪之現場圖亦標示告訴人係沿仁愛路直行，並
      未偏斜；況仁愛路中央劃有黃虛線分隔對向車道，有仁愛路與該路二一六巷交
      叉口附近街道照片二幀可稽，衡諸常情，告訴人當無甘冒逆向致與對向車流發
      生事故之風險，無端逆向行駛於對向車道，再向右偏斜駛入仁愛路二一六巷之
      可能，是以，被告前揭所辯實不足採信，告訴人係沿仁愛路往王公村方向靠右
      直行，並未偏斜一情，堪予認定。
    (三)被告辯稱當時係停於仁愛路二一六巷口，車頭並未超出二一六巷口云云；證人
      甲○○、丙○○、戊○○三人則稱：被告駕車至路口即停下來云云；證人丙○○更稱被告之車輛當時尚未出仁愛路云云。惟查：
      (1)被告於偵查時自承：「車頭有出去巷口一點點，否則不會看到被害人之機車
        」（偵卷第六頁），已與其前開所辯矛盾。
      (2)告訴人係沿仁愛路往王公村方向靠右直行，而被告車輛撞擊位置為左前輪葉
        子板及左前車門，足徵告訴人與被告車輛撞擊時，被告車身已駛出二一六巷
        口甚多，否則告訴人實無從撞擊該處。
      (3)加以仁愛路二一六巷口雖有截角，惟該截角並不明顯，此有該路段照片三幀
        可憑；倘被告車輛未駛出仁愛路二一六巷口，則應無看見告訴人之可能；惟
        被告卻稱車輛停等時有看見四十公尺外之告訴人等語；而證人丙○○於本院
        訊問時亦證稱：「我坐在司機的後方：：：我有看見告訴人騎機車在七、八
        十公尺外，沒多久告訴人就撞上我們的車」等語；則被告所駛車輛若未超出
        仁愛路二一六巷口甚多，被告及後座之丙○○當無法看見距巷口尚有相當距
        離，沿仁愛路右側直行而來之告訴人，顯見被告及證人甲○○、丙○○、戊○○稱當時車輛未駛出二一六巷口云云，洵無足採。
    (四)被告另辯稱告訴人當時並未受傷云云，惟查：告訴人的確受有腦震盪、胸部、
      腰部挫傷、左膝開放性傷口併血腫等傷害，此有福安醫院九十年十一月十九日
      診斷證明書一紙可稽；證人甲○○於本院訊問時，亦證稱告訴人腳有擦傷等語
      ，核與告訴人前揭左膝傷勢及其於本院訊問時指訴：「當初我的左腳有夾到，
      但沒有夾死，還可以抽出來，我的腳真的有受傷，現在還有疤痕」等語相符；
      且觀諸被告車輛之車損照片，依其撞擊部分車體凹陷程度，可知當時撞擊之力
      量甚鉅，衡諸常情，告訴人受有前揭傷害一情，應屬真實，證人丙○○證稱告
      訴人未受傷等語，應係迴護被告之詞，不足採信。
    (五)被告稱其於事故發生後，有下車查看云云，而證人甲○○、丙○○、戊○○於
      本院訊問時，亦證稱同車四人包含被告，均有下車查看云云，惟查，告訴人於
      警詢及本院訊問時均指稱僅有甲○○下車要她帶小孩子去收驚等語，而被告於
      警詢時僅稱其友人甲○○有要告訴人帶小孩子去收驚，未提及其本人及同車二
      名乘客亦有下車查看之情；雖證人丙○○於本院訊問時證述同車四人均有下車
      ，依序為：甲○○、丙○○、戊○○、被告，且四人均有問告訴人有無受傷云
      云，惟與被告於本院訊問時所供：「證人甲○○、證人丙○○、證人戊○○同
      時先下車，我最後下車：：：當時洪有問告訴人有無受傷，其他人有沒有問我
      不知道，但我也有問：：：」云云，及證人戊○○稱僅被告及甲○○有詢問告
      訴人是否受傷云云，俱不相符。且就被告係自何處下車乙節，被告供稱：「因
      為肇事後門卡住，我只好從駕駛座旁的助手席下車」云云；然證人丙○○卻稱
      ：「洪拉摩托車手把，我拉機車後方，把告訴人機車拉開，黃才有辦法從駕駛
      座下來，因為被告與告訴人的車卡在一起，車門打不開」云云，互核相違；顯
      見被告所辯及證人甲○○、丙○○、戊○○所陳，並非屬實，當時情形應以告
      訴人陳稱僅有甲○○下車察看，並要其帶小孩去收驚等語為可採。則被告於肇
      事後既未報警，亦未留下聯絡方式，業經告訴人及證人甲○○、丙○○於本院
      訊問時供証明確，其有肇事後逃逸之犯行，應可認定。
二、按車輛行至無號誌之交岔路口，支線道車應暫停讓幹線道車先行，道路交通安全
    規則第一百零二條第一項第二款定有明文。被告既領有駕駛執照，為被告於警詢
    時所自承，對於上開規定自不能諉為不知，且當時天候良好，車況正常，柏油路
    面無障礙或其他缺陷，依被告之智識、能力並無不能注意之情事，竟疏未讓幹道
    直行車先行，即貿然左轉進入仁愛路，因而肇致本件車禍事故，其駕駛行為顯有
    過失，至為灼然。而告訴人因本件車禍事故受有前揭傷害，與被告之過失駕駛行
    為亦有相當因果關係。而行經無號誌之交岔路口時，應減速慢行，作隨時停車之
    準備，又機器腳踏車在駕駛人後設有固定座位者，得附載一人，道路交通安全規
    則第九十三條第三款、第八十八條第一項第二款分別定有明文，雖告訴人沿仁愛
    路行駛接近該路二一六巷口時，疏未注意減速慢行，作隨時停車之準備，且駕駛
    機車超載其子二人，致閃避不及而與被告車輛發生碰撞，而就本件事故之發生與
    有過失，惟告訴人之過失駕駛行為並無礙於被告所應負之過失傷害罪責。
三、核被告所為，係犯刑法第一百八十五條之四之駕駛動力交通工具致人受傷逃逸罪
    、同法第二百八十四條第一項前段之過失傷害罪。被告所犯前開二罪間，犯意各
    別，行為互殊，應分論併罰。再者，福安醫院九十年十一月十九日診斷證明書雖
    記載告訴人受有頭部外傷等情，惟告訴人於本件交通事故中並未跌倒，亦未撞及
    頭部，業據其於本院訊問時指訴甚明，則公訴人認告訴人所受傷害包括頭部外傷
    一項，容有誤會。爰審酌被告因一時疏失肇生事故，竟起意逃逸，置被害人於不
    顧，漠視他人生命安全，且於警詢及偵、審時猶矯飾犯行，毫無悔意，衡以雙方
    尚未達成和解，及告訴人所受傷害非鉅等一切情狀，分別量處如主文所示之刑，
    並就拘役部分諭知易科罰金之折算標準，以為懲儆。
據上論斷，應依刑事訴訟法第二百九十九條第一項前段，刑法第一百八十五條之四、
第二百八十四條第一項前段，第四十一條第一項前段、罰金罰鍰提高標準條例第一條
前段、第二條，判決如主文。
中      華      民      國      九十二      年    六    月    三十    日
                                  臺灣高雄地方法院刑事第四庭
                                    審判長  法  官  陳明富
                                            法  官  李代昌
                                            法  官  洪珮婷
右正本證明與原本無異。
如不服本判決，應於判決送達後十日內，向本院提出上訴狀。
                                書記官    于耀文
中    華    民    國      九十二      年      六      月      三十     日


司法院資訊處製作；財團法人民間司法改革基金會備份。
